臺灣基隆地方法院民事判決
110年度訴字第470號
原      告  林岳賢  
訴訟代理人  黃國益律師
複  代理人  林庭伊律師
            徐皓    
被      告  郭美鈴(即林耀根承受訴訟人)

            林寶玉(林耀根之承受訴訟人)


受告知人    陳憶柔  
上列當事人間請求拆屋還地等事件，本院於民國111年8月18日言
詞辯論終結，判決如下：
    主  文
被告應將坐落基隆市○○區○○段000地號土地（下稱系爭土地）上
如附圖基隆市地政事務所111年3月25日111基隆土丈字第307號土
地複丈成果圖所示編號A（面積26.52平方公尺)之鋼棚(下稱系爭
地上物)拆除，將占用土地騰空返還予原告。
被告應自110年10月7日起至返還上開土地之日止，按月給付原告
新臺幣(下同)354元。
原告其餘之訴駁回。
訴訟費用由被告負擔，
本判決第一項於原告以1萬6,900元為被告供擔保後，得假執行。
本判決第二項就已到期之金額，於原告以已到期金額之1/3為被
告供擔保後，得假執行。
原告其餘假執行之聲請駁回。
    事實及理由
一、被告林寶玉經合法通知，未於言詞辯論期日到場，核無民事
    訴訟法第386條各款所列情形，爰依同法第385條第1項前段
    之規定，准原告之聲請，由其一造辯論而為判決。
二、原告起訴主張：
　㈠原告前依向財政部國有財產署北區分署以41萬2,000元標購取
    得系爭土地，並於110年10月7日取得標售證明書，於110年1
    0月13日向基隆市地政事務所申請登記為系爭土地之所有權
    人。
　㈡被告所有之系爭地上物占用原告所有系爭土地，爰依民法第7
    67條第1項規定，請求被告拆除，並將占用之土地返還予原
    告。
　㈢原告係於110年10月7日取得標售證明書，被告無權占用系爭
    土地獲有相當租金之不當得利，從而原告應得向被告請求使
    用補償金50萬元，另按照當地租金行情，系爭土地應有每月
    3萬元之行情，是自110年10月7日起迄今，原告得按月向被
    告請求相當租金之不當得利每月3萬元等語。　
　㈣並請求判決：
　　①被告應將坐落系爭土地上之系爭地上物拆除，將占用土地
      返還予原告。
　　②被告應給付原告50萬元，及自起訴狀繕本送達翌日起至清
      償日止按年息5%計算之利息。暨自起訴狀繕本送達之翌日
      起至返還系爭土地之日止，按月給付原告3萬元。
　  ③如獲勝訴判決，願供擔保，請准宣告假執行。
二、被告答辯：
　　被告林寶玉經合法通知未於言詞辯論期日到場，亦未提出書
    狀作何聲明或陳述。
　　被告郭美鈴：對於基隆市地政事務所111年3月25日111基隆
    土丈字第307號土地複丈成果圖因被告並不懂，所以沒有意
    見。另系爭土地原告係以41萬多元標售取得，被告希望以60
    萬元向原告購買，如果不能達成共識，被告同意將占用系爭
    土地部分之地上物拆除。
三、本院判斷：
  ㈠原告主張系爭土地係其向財政部國有財產署北區分署以41萬2
    ,000元標購取得，並於110年10月7日取得標售證明書，於11
    0年10月13日登記為系爭土地之所有權人。被告所有之系爭
    地上物占用系爭土地之事實，業據原告提出系爭房屋建物登
    記第二類謄本、系爭房屋照片為證，並經本院依職權調取土
    地建物查詢資料，暨囑託基隆市地政事務所會同至現場勘驗
    測量屬實，有本院勘驗測量筆錄、現場照片及基隆市地政事
    務所111年5月25日基地所測字第1110201809號函檢附111年3
    月25日111基隆土丈字第307號土地複丈成果圖在卷足憑（詳
    本院卷一第21、31、35、453-463頁；卷二第9-11頁），且
    為到庭之被告郭美鈴所不爭執，自堪信為真實。
  ㈡按「所有人對於無權占有或侵奪其所有物者，得請求返還之
    。對於妨害其所有權者，得請求除去之」，民法第767條第1
    項前段、中段定有明文。次按以無權占有為原因，請求返還
    土地者，占有人對土地所有權存在之事實無爭執，而僅以非
    無權占有為抗辯者，土地所有權人對其土地被無權占有之事
    實無舉證責任，占有人自應就其取得占有係有正當權源之事
    實證明之（最高法院85年度台上字第1120號判決要旨參照）
    。又占用他人土地，並不以建物或定著物等不動產占用土地
    者為限，凡以自己之物占用土地者均屬之。查系爭地上物係
    被告所有門牌號碼基隆市○○區○○街00巷00號房屋之鋼棚，為
    被告所使用，占用原告所有系爭土地，顯然對於原告所有之
    系爭土地之所有權之行使有所妨害，則原告依民法第767條
    第1項前、中段規定，請求被告拆除如附圖編號A所示之系爭
    地上物，將系爭土地騰空返還予原告，於法自屬有據。
  ㈢次按「無法律上之原因而受利益，致他人受損害者，應返還
    其利益」，民法第179條前段定有明文。而無權占有他人土
    地，可能獲得相當於租金之利益為社會通常之觀念（最高法
    院61年台上字第1695號判決要旨參照）。又無權占有土地所
    侵害者應係系爭土地使用收益歸屬者即土地所有權人之利益
    ，應返還所受利益予土地所有權人。本件被告無使用系爭土
    地之合法權源，其所有之系爭地上物占用系爭土地，即屬無
    權占有，而被告受有相當於租金之利益，致原告就系爭土地
    之使用收益權能遭受損害，原告依民法第179條規定，請求
    被告給付因占用系爭土地，所受相當於租金之不當得利，於
    法亦應准許。
　㈣惟按城市地方房屋之租金，以不超過土地及其建築物申報總
    價額年息10%為限，土地法第97條第1項定有明文，而土地價
    額，依土地法施行法第25條規定，係指法定地價，所謂法定
    地價者，依土地法第148條規定，係土地所有權人依土地法
    所申報之地價。故土地法第97條所謂之土地申報價額，即指
    該土地之申報地價。而依土地法施行法第25條、土地法第14
    8條、平均地權條例第16條規定，上述土地價額係指法定地
    價亦即土地所有權人依土地法所申報之地價而言，如未申報
    則以土地公告地價80%為申報地價。另土地法第97條第1項之
    所謂年息10%為限，乃指租金之最高限額而言，並非必須照
    申報價額年息10%計算之，尚須斟酌基地之位置，工商繁榮
    程度、使用人利用基地之經濟價值、所受利益，彼等關係及
    社會感情等情事，以為決定(最高法院68台上字第371號判決
    意旨參照)。本院審酌系爭土地遠離基隆市中心，雖有對外
    道路，然公共交通及生活機能僅屬一般，故認原告請求被告
    給付相當租金之不當得利，以按系爭土地申報地價年息5%計
    算實屬適當。原告係於110年10月7日取得標售證明書，自斯
    時起始為系爭土地之所有權人，而系爭土地於109年1月起公
    告地價為每平方公尺4,000元，有基隆市政府地政處109年公
    告土地現值及公告地價資料在卷可稽，再依系爭地上物占用
    系爭土地如複丈成果圖編號A所示之面積26.52平方公尺計算
    ，故原告向被告請求自110年10月7日起至返還系爭土地之日
    止，按月442元（計算式：26.52㎡×4,000元/㎡×80%×5%÷12＝35
    4，元以下四拾五入）計算之相當租金之不當得利，尚無不
    合，應予准許，逾此部分之請求，難認有據，不應准許。
四、綜上所述，原告依民法第767條第1項、第179條規定，請求
    被告應拆除系爭地上物，將占用之土地返還予原告，並自11
    0年10月7日起至返還占用土地之日止，按月給付原告354元
    ，為有理由，應予准許。至逾此範圍之請求，為無理由，應
    予駁回。
五、本件事證已經明確，兩造其餘攻擊防禦方法及所提出之各項
    證據資料，經本院審酌後，認為均不足以影響本判決之結果
    ，故不予以一一論列，附此說明。
六、本件原告敗訴部分，僅相當於租金之不當得利之附帶請求，
    依民事訴訟法第77條之2第2項規定不併算價額，該部分未徵
    裁判費，故依同法第79條規定，訴訟費用仍應由被告負擔。
七、本判決原告勝訴部分，原告陳明願供擔保，聲請准許宣告假
    執行，經核尚無不合，爰酌定相當擔保金額宣告之。至原告
    敗訴部分，其訴既經駁回，其假執行之聲請即失所依附，併
    予駁回。
八、結論：原告之訴為一部有理由，一部無理由，因此判決如主
中　　華　　民　　國　　111 　年　　8 　　月　　30　　日
                  民事庭法　官　林淑鳳　　　　　
以上正本係照原本作成。
如對本判決上訴，須於判決送達後20日內向本院提出上訴狀。如
委任律師提起上訴者，應一併繳納上訴審裁判費。
中　　華　　民　　國　　111 　年　　8 　　月　　30 　日
                        書記官　張景欣